【裁判字號】    95,上訴,1661
【裁判日期】    950727
【裁判案由】    強盜等
【裁判全文】
臺灣高等法院刑事判決                95年度上訴字第1661號
上  訴  人
即  被  告  丙○○
選任辯護人  翁方彬律師
上列上訴人因強盜等案件，不服臺灣臺北地方法院95年度訴字第
206號，中華民國95年4月20日第一審判決（起訴案號：臺灣臺北
地方法院檢察署94年度偵字第23609號），提起上訴，本院判決
如下：
    主  文
上訴駁回。
    事  實
一、丙○○與唐子祐（另案審理中）共同基於意圖為自己不法所
    有之概括犯意聯絡，先後於附表一所示時間、地點，使用如
    附表二所示之手套、攜帶前端長10公分（全長22公分）、金
    屬製成、客觀上足以對人之生命、身體造成危險可作為兇器
    之一字螺絲起子1把（均如附表二所示），進入住宅竊盜，
    取得如附表一所示之財物得手。丙○○於附表一編號２所示
    地點竊盜得手後，欲從2樓往1樓方向下樓離去之際，適屋主
    甲○○自該棟1樓往2樓方向返家，因察覺有異旋即大聲呼喊
    「有小偷」等語，旋轉身往1樓大門方向跑去欲向外求援，
    於1樓把風之唐子祐隨即逃逸無蹤，丙○○為脫免逮捕，竟
    追趕甲○○，並於甲○○將抵1樓之際，自甲○○身後伸手
    摀住甲○○之口，將之推往該棟公寓之地下室，以此強暴手
    段，避免甲○○呼救求援，丙○○仍當場為附近住戶協力逮
    捕且報警處理，扣得如附表所示之物，而查知上情。
二、案經乙○○、甲○○訴由臺北市政府警察局信義分局移送臺
    灣臺北地方法院檢察署檢察官偵查起訴。
    理  由
一、訊據上訴人即被告丙○○固坦承有於附表一所示時、地行竊
    財物得手之事實，惟堅決否認對被害人甲○○有何強暴行為
    ，辯稱：並未施暴摀住被害人甲○○的口往下推，係被害人
    甲○○往樓下跑自己跌倒云云。
二、經查：
  (一)上揭2次竊盜之事實，業據被告於警詢、偵查、原審及本院
    坦承不諱（見偵23609卷第12頁反面、第23頁、第72頁、第
    91頁、原審卷第15頁反面、第33頁正、反面、第52頁反面、
    第53頁）；核與被害人蘇雪梅、甲○○於警詢及原審陳述所
    遭竊盜情節相符（見偵23609卷第17至19頁、第20至21頁、
    原審卷第49頁、第50頁反面）；復有扣案工具、贓物認領保
    管單1紙、及作案工具、贓物、竊盜現場、臺北市○○區○
    ○街251巷6弄9號前監視錄影翻拍相片在卷可稽（見偵23609
    卷第36頁、第40至49頁、原審卷第28頁）。被告與共犯唐子
    祐對於附表一所示竊盜犯行，有犯意聯絡與行為分擔，復有
    社區監視錄影帶攝得於被害人甲○○住家前二名犯嫌之照片
    ，被告亦自承相片內2人中戴著棒球帽之人即屬被告（見偵
    23609卷第45頁、原審卷第51頁反面），顯見被告自白與唐
    子祐共同行竊之事確係屬實，洵堪採信。
  (二)證人即被害人甲○○於原審證稱：94年12月7日下午1時許，
    我返回住處，打開1樓大門時即見一陌生人，再往上走至1樓
    往2樓的樓梯間，發現被告正在關我家2樓的大門，我即喊有
    小偷，轉身往1樓跑，當我一腳踏上1樓的平地尚未至大門時
    ，被告就從後追過來，從後方伸手摀住我的嘴巴，感覺是從
    我右方肩膀繞過來摀住我嘴巴，再推我左肩往右方地下室方
    向，幸好我有扶住才沒有跌到地下室，但鞋子掉落在地下室
    ，因我知道對面貨運行司機已追出去抓小偷，所以我先到地
    下室撿起鞋子後再繼續追被告，即見被告已經被別人抓住等
    語（見原審卷第48至49頁反面）。參酌1樓大門係在樓梯下
    來之左手邊，地下室則在右手邊方向（見原審卷第49頁反面
    ），被告與被害人甲○○當時係面對相同方向，及前述被害
    人甲○○所陳被告摀住其嘴巴往地下室方下推的位置觀之，
    被告應係自後方用一手繞到被害人甲○○前方口鼻處，摀住
    被害人甲○○之口，再用另一手推被害人左肩，將之推向右
    方地下室方向，無論被告用何手摀住被害人甲○○之嘴巴、
    用何手推被害人甲○○往地下室方向，均足構成強暴行為，
    雖被害人甲○○並未明確指述被告究用何隻手摀其口，然衡
    之當時情況急迫，被害人甲○○一剎那間即遭被告自後施以
    強暴手段，無法轉頭看清楚被告之行動，況以被害人甲○○
    上述所陳，被告係自右方摀其嘴巴之情觀之，則被告係立於
    被害人甲○○之身體後方，被告推被害人甲○○左肩往地下
    室方向，亦非顯不可能，是被害人甲○○縱未能細述被告用
    以摀其嘴巴之手，以其前述所陳，亦足以確定被告確有施暴
    摀其口往地下室推倒之行為，否則被害人甲○○當時亦往大
    門方向跑，倘被告不將之推開，如何能越過被害人甲○○逃
    向1樓大門外？再被告亦自承被害人甲○○曾大叫有小偷等
    語（見偵23609卷第12頁），核與被害人甲○○前述所陳相
    符，被害人甲○○於發現被告在關伊住家大門時，即轉身喊
    小偷，嗣雖被告追上遭被告摀住嘴巴，一時無法出聲喊叫，
    因是時被告跑出門後，即為先前聽聞喊「有小偷」叫聲之對
    面貨運行司機追出抓小偷了，所以才先撿鞋穿上再追趕被告
    ，衡情因被害人甲○○先前喊叫「有小偷」求援，故驚動鄰
    居而追捕被告，與常情亦無違背。是被告辯護人於本院具狀
    為被告辯稱：被告立於被害人甲○○右手邊，無法將被害人
    甲○○推向右邊地下室；被害人甲○○無法明確指出被告以
    那隻手摀住其嘴巴，有悖常理；被害人甲○○赤腳追趕被告
    之速度更快，焉有先撿鞋之理；及果被告摀住被害人甲○○
    之口，被害人甲○○何能出聲喊叫等情，而認被害人甲○○
    所陳均係片面之詞云云（見本院卷第52頁正、反面）。所辯
    均與事實不符，乃為被告卸罪之詞，不足採信。
  (三)按刑法第329條所謂當場，固不以實施竊盜或搶奪者尚未離
    去現場為限，即已離盜所而尚在他人跟蹤追躡中者，仍不失
    為當場（最高法院25年度上字第1520號判例）。本案被告於
    行竊被害人甲○○住處後，於2樓門口關上門之際，即遭被
    害人甲○○所撞見，被害人甲○○立即往1樓方向跑並呼叫
    「有小偷」尋求其他鄰居住戶幫助，也因此，在被告逃出大
    門後，才會被附近鄰居逮獲，其被逮獲之處與盜所間有時間
    與場所之密接性，堪認被告行竊得手後，為脫免逮捕，即當
    場追趕被害人甲○○，並伸手摀住其嘴巴，再將之往地下室
    方向推倒，而當場施以強暴之行為甚明。被告辯護人為被告
    辯稱：被告竊盜犯行已經完成，犯罪現場係於被害人甲○○
    家中，被告完成犯罪欲逃離現場，直至1樓方遇見被害人甲
    ○○，已不符合加重強盜罪「當場」之要件於云云（見本院
    卷第48頁正、反面），顯有誤會。至聲請傳詰證人唐子祐以
    查證唐子祐看到被告摀住甲○○，並推向地下室情形，查當
    唐子祐聽聞喊小偷時，已即逃逸，無從見及被告嗣後摀住甲
    ○○及推向地下室之情，核無傳詰必要；至甲○○已於原審
    陳述明確，亦無再傳訊必要，併予敘明。
  (四)綜上所述，本件事證明確，被告犯行堪以認定。
三、被告所持一字螺絲起子一把，經原審勘驗結果，其全長22公
    分，前端部分為金屬製成，長度為10公分，甚為鋒利，後端
    握把部分為塑膠製成，長度為12公分（見原審卷第51頁反面
    ），客觀上已對人之生命、身體、安全構成威脅且具有危險
    性，甚已足以殺傷人之生命、身體，乃為凶器（最高法院79
    年台上字第5253號判例意旨參照）。核被告所為，係犯刑法
    第321條第1項第3款之攜帶兇器加重竊盜罪、刑法第329條、
    第330條第1項之加重準強盜罪。被告與唐子祐二人就加重竊
    盜罪部分具有犯意聯絡及行為分擔，為共同正犯。被告所犯
    加重竊盜罪及加重準強盜罪二罪，犯意各別，罪名不同，應
    分論併罰之。被告前於89年4月間，因犯竊盜案件，經法院
    判處罪刑確定，又於92年1月至5月間，犯竊盜案件，經法院
    判處罪刑確定，二罪接續執行，本應於94年9月30日執行完
    畢，嗣於94年3月14日縮短刑期假釋出監，假釋期間於94年7
    月28日屆滿，假釋期間屆滿未撤銷假釋，視為執行完畢，有
    本院被告全國前案紀錄表在卷可稽，其前受有期徒刑執行完
    畢後5年內，再犯本件有期徒刑以上之罪，不論依95年7月1
    日修正施行前之刑法第47條，或修正施行後之刑法第47條第
    1項之規定，均構成累犯，對被告而言並無有利或不利之情
    形，自不生新舊法比較之問題，應逕依修正前之刑法第47條
    ，論以累犯，並加重其刑。因此原判決雖未及比較適用，然
    上訴本院後，經比較新舊法，行為後之法律並非較有利於行
    為人，仍應適用行為時法，則原判決適用行為時法即無不當
    ，自不構成撤銷之事由。
四、原審本同上之見解，適用刑法第28條、第321條第1項第3款
    、第329條、第330條第1項、修正前刑法第47條（原審漏引
    ，應予補正）、第51條第5款、第38條第1項第2款，（贅引
    罰金罰鍰提高標準條例第一條前段應予刪去），並爰審酌被
    告犯罪之動機、手段、目的，所生危害及所得財物，及其犯
    罪後之態度等一切情狀，分別量處被告攜帶兇器竊盜，因脫
    免逮捕，而當場施以強暴，累犯，處有期徒刑7年2月；又共
    同攜帶兇器竊盜，累犯，處有期徒刑8月，又被告行為後，
    刑法第51條關於宣告多數有期徒刑定應執行刑最高刑期之規
    定亦經修正施行，經比較新舊法，新法並非有利於行為人，
    應適用修正前刑法第51條第5款規定，應執行有期徒刑7年6
    月。又扣案之如附表二所示之物，為被告所有供犯本件加重
    竊盜罪及加重準強盜罪所用之物，為被告供承在卷（見原審
    卷第51頁反面），均依刑法第38條第1項第2款、第3項之規
    定，予以宣告沒收。核其認事用法，俱無不合，量刑亦甚妥
    適。被告上訴指摘原判決不當，為無理由，應予駁回。
據上論斷，應依刑事訴訟法第368條，判決如主文。
本案經檢察官黃柏齡到庭執行職務。
中    華    民    國    95    年    7     月    27    日
                  刑事第二十庭審判長法  官  尤豐彥
                                    法  官  吳鴻章
                                    法  官  魏新國
以上正本證明與原本無異。
加重準強盜罪，如不服本判決，應於收受送達後十日內向本院提
出上訴書狀，其未敘述上訴之理由者並得於提起上訴後十日內向
本院補提理由書（均須按他造當事人之人數附繕本）。
加重竊盜罪，不得上訴。
                                    書記官  吳玉華
中    華    民    國    95    年    7     月    27    日
附表一：
┌──┬───┬─────┬─────────┬───────┬────┐
│編號│ 犯罪 │犯罪地點  │    犯罪方式      │   所得財物   │被害人  │
│    │ 時間 │          │                  │              │        │
├──┼───┼─────┼─────────┼───────┼────┤
│ １ │94年12│臺北市信義│丙○○用一字螺絲起│3面金牌       │乙○○  │
│    │月7日 │區○○街25│子打開1樓大門，並 │              │        │
│    │中午12│1巷6弄9號 │於1樓把風，由唐子 │              │        │
│    │時許  │2樓       │祐進入2樓住處行竊 │              │        │
│    │      │          │得手。            │              │        │
├──┼───┼─────┼─────────┼───────┼────┤
│ ２ │94年12│臺北市信義│丙○○用一字螺絲起│金項鍊2條、戒 │甲○○  │
│    │月7日1│區○○街22│子打開1樓大門，由 │指5只、金耳環2│        │
│    │3時30 │1巷3弄27號│唐子祐於1樓把風， │對、金飾珍珠胸│        │
│    │分許  │2樓       │丙○○復用一字螺絲│針1個、金手鍊1│        │
│    │      │          │起子打開2樓（起訴 │條、美金11元、│        │
│    │      │          │書誤繕為3樓）大門 │人民幣29元、港│        │
│    │      │          │門鎖後入內行竊得逞│幣40元、澳幣20│        │
│    │      │          │。                │元、舊版新台幣│        │
│    │      │          │                  │310元。       │        │
└──┴───┴─────┴─────────┴───────┴────┘
附表二：
┌──┬────────┬────┬─────────┐
│編號│物品名稱        │數量    │贓證物品清單編號  │
├──┼────────┼────┼─────────┤
│ １ │一字螺絲起子    │1支     │臺灣臺北地方法院檢│
│    │                │        │察署94年度綠保管字│
│    │                │        │第3172號編號１    │
├──┼────────┼────┼─────────┤
│ ２ │手套            │1雙     │同上編號２        │
└──┴────────┴────┴─────────┘
附錄：本案論罪科刑法條全文
中華民國刑法第321條：
犯竊盜罪而有左列情形之一者，處六月以上、五年以下有期徒刑
：
一、於夜間侵入住宅或有人居住之建築物、船艦或隱匿其內而犯
    之者。
二、毀越門扇、牆垣或其他安全設備而犯之者。
三、攜帶兇器而犯之者。
四、結夥三人以上而犯之者。
五、乘火災、水災或其他災害之際而犯之者。
六、在車站或埠頭而犯之者。
前項之未遂犯罰之。
中華民國刑法第329條：
竊盜或搶奪，因防護贓物、脫免逮捕或湮滅罪證，而當場施以強
暴脅迫者，以強盜論。
中華民國刑法第330條：
犯強盜罪而有第三百二十一條第一項各款情形之一者，處七年以
上有期徒刑。
前項之未遂犯罰之。


司法院資訊處製作；財團法人民間司法改革基金會備份。
